臺灣臺南地方法院行政訴訟判決
109年度交字第173號

原      告  劉明達  



被      告  臺南市政府交通局

代  表  人  王銘德  
訴訟代理人  方正忻  
上列當事人間交通裁決事件，原告不服被告109年10月15日南市
交裁字第OOOOOOOOOOOO號裁決，提起行政訴訟，本院判決如下：
    主  文
一、原告之訴駁回。
二、訴訟費用新臺幣參佰元由原告負擔。
    事實及理由
一、事實概要：原告於民國（下同）109年4月4日11時34分許，
    駕駛車牌號碼0000-00號自用小客貨車（下稱系爭汽車），
    行經高雄市○○區○○路00號（○○○○○○○○○○店）前，因有併排臨
    時停車之違規行為，經高雄市政府警察局交通警察大隊楠梓
    分隊（下稱舉發單位）員警製單舉發，嗣原告向被告提出申
    訴，被告請舉發單位調查結果，仍認原告有前揭違規行為，
    遂於109年10月15日，依道路交通管理處罰條例第55條第1項
    第4款規定，裁處罰鍰新臺幣（下同）600元。原告不服，遂
    提起本訴訟。
二、原告主張略以：
　㈠請法官檢視檢舉照片，本車臨時停車時之前後左右均無他車
    ，何處有與他車併排？檢舉魔人以3秒鐘相片（見相片攝取
    時間）檢舉之案件是否符合比例原則？
　㈡該處為商店門口，又為白線可臨停區，依規定臨停並非併排
    停車，完全合於規定。　
　㈢依違規認定，為確認違規事實，地面標線，照片應附至少2張
    連續採證照片；違規停車須可以證明車輛未移動，可明顯辨
    識駕駛座無人，或者影片或2張以上的相片可看出違規車輛
    停放同一位置，且靜置時間3分鐘以上。本人依規定在駕駛
    座臨停待命，下客後依規定時間駛離並未違停併排停車，檢
    舉人僅提供一張後照，未提供駕駛人在座相片，舉發照片時
    間為2020/04/04 11：34：19-11：34：21所攝3秒鐘之相片
    （見相片拍照時間、區間），且相片左右又未有車輛併排，
    草率舉發本人違規併排停車顯與事實不符，警交未查證檢舉
    違規不實，據以舉發顯然有誤。
　㈣並聲明：原處分撤銷，訴訟費用由被告負擔。
三、被告答辯則以：
  ㈠原告於109年4月4日11時34分許，駕駛車牌號碼0000-00號自
    用小客貨車，行經高雄市○○區○○路00號（○○○○○○○○○○店）前
    併排臨時停車，經警製單舉發，違規事證明確，被告乃據此
    裁處原告罰鍰600元，揆諸首揭規定，並無不合，應予維持
    。
  ㈡復按道路交通安全規則第111條明定：「（第1項）汽車臨時
    停車時，應依下列規定：……五、不得併排臨時停車。（第2
    項）汽車臨時停車時，應依車輛順行方向緊靠道路邊緣，其
    前後輪胎外側距離緣石或路面邊緣不得逾60公分。但大型車
    不得逾1公尺。」、同規則第112條規定：「（第1項）汽車
    停車時，應依下列規定：……9、顯有妨礙其他人、車通行處
    所，不得停車。10、不得併排停車。……13、在停車場內或路
    邊准停車處所停車時，應依規定停放，不得紊亂。……15、停
    車時間、位置、方式及車種，如公路主管機關、市區道路主
    管機關或警察機關有特別規定時，應依其規定。（第2項）
    汽車停車時應依車輛順行方向緊靠道路邊緣，其前後輪胎外
    側距離緣石或路面邊緣不得逾40公分。」。易言之，車輛之
    停放方式可區分為二大類，其一屬劃設有停車線之區域，車
    輛停放須依據停車線之標示，依規定停放，至於順向停放或
    斜式停放，則視停車位劃設情形而定；其二在未劃設停車線
    之區域，則必須依規定緊靠路邊順向停車。上開必須緊靠路
    邊順向停車規範之目的，在於減少機車或自行車趁空隙鑽路
    而釀成意外的風險，爰停車時應依行車方向緊靠道路右側，
    除避免因停車距路邊太寬佔用車道，對用路人造成危險，同
    時也保障駕駛人與其車輛的權益。本案經審視舉發單位錄影
    採證光碟畫面【影像名稱：Z00000000000_001.mp4_0000000
    00】畫面時間：2020/04/04 11：34：19〜11：34：22，系爭
    違規地點道路雙向劃分為內側快車道及外側慢車道各1車道
    ，益群路50號（ＯＯＯ店門口）前東往西慢車道右側劃設有數
    個（平行）汽車及（垂直）機車停車格位，原告駕駛系爭車
    輛行經該路段時，未遵守前開停車規定緊靠道路右側（臨時
    ）停車，佔用機車停車格位後方之慢車道併排（臨時）停車
    ，系爭車輛右後方同時橫向併排停放一輛機車，系爭車輛本
    身並已佔用全部慢車道之路幅寬度，導致路面可行駛之面積
    縮小，顯已影響其他用路人之行車安全至明，上開畫面有舉
    發單位109年7月22日高市警楠分交字第OOOOOOOOOOO號函檢
    附錄影採證光碟1片可稽。
　㈢又按交通部105年12月7日交路字第1050030545號函：「主旨
    ：關於貴署函為併排停車規定乙案，復如說明，請查照。說
    明：一、復貴署105年9月20日警署交字第1050142831號函。
    二、有關併排停車之處罰規定，係『90年1月17日總統華總義
    字第9000007500號令公布修正道路交通管理處罰條例第56條
    ，行政院核定自90年6月1日施行，其立法精神係因車輛有併
    排情形時，造成道路使用空間縮減，增加其他車輛駕駛人或
    行人為閃避、繞越該等違規車輛所衍生之危險，合先說明。
    三、配合前揭條例修正，道路交通安全規則90年5月30日修
    正發布增訂第112條第1項第10款規定不得併排停車，且為期
    明確，並利執行，增列2項後段規定，『停車時應依車輛順行
    方向緊靠道路右側，但單行道應緊靠路邊停車。「其右側前
    後輪胎外側距離緣石或路面邊緣不得逾40公分，在單行道左
    側停車時，比照辦理（108年1月1日刪除「但單行道應緊靠
    路邊停車」、「其右側前後輪胎」之「右側」及「在單行道
    左側停車時，比照辦理」部分規定）。」』，爰如道路已有1
    輛汽車（包含機車）停車，旁邊又有另1輛汽車（包含機車
    ）停車而有違反前揭停車規定時，即屬併排停車。……。」；
    另參交通部108年5月28日召開研商「交通違規併排停車之認
    定標準」第2次會議紀錄：「……柒、會議結論一、有關交通
    違規併排停車之認定標準，參依105年度高等行政法院及地
    方法院行政訴訟庭法律座談會提案十研討結果（兼罰及抽象
    上之併排停車），經本次會議討論後認定只要違規停車於道
    路『停車格』旁之車道上，不論道路停車格內是否實際有車（
    汽車或機車），亦或者2輛以上車輛同時於車道範圍併排停
    放，致車身有佔據車道情形，影響其他行駛中汽機車通行，
    均構成「併排停車」之違規事實，獲有共識。……」可知，對
    「併排停車」之處罰其立法理由係考量：為避免因駕駛人只
    為貪圖便利併排停車致車道寬度恐縮減，卻讓其他無辜汽機
    車駕駛人因一時不查或行車視線受阻而被迫變更車道造成車
    禍發生，原條文之罰鍰過低，無法有效阻止行為人不良駕駛
    習慣，故修正提高罰鍰金額等情（立法院第8屆第3會期第5
    次會議議案關係文書，及第6會期第13次會議議案關係文書
    第45頁參照）。由此立法理由可知，倘於路邊停車致部分車
    身佔據車道，此時已肇生其他無辜汽機車駕駛人因一時不查
    或行車視線受阻而被迫變更車道造成車禍發生之危險，即構
    成「併排停車」（105年度高等行政法院及地方法院行政訴
    訟庭法律座談會提案10乙說，決議採乙說）。又併排停車所
    以明定應予處罰，乃因併排停車勢必佔用原供車輛正常行駛
    之車道，不僅足以造成其他用路人通行之不便，且使原行駛
    於該車道之汽車被迫繞過停放之車輛，甚至須跨越至其他車
    道始能通行；倘容許汽車駕駛人得任意佔用部分該外側車道
    ，勢將使原可正常行駛於該外側車道上之汽車、機器腳踏車
    、腳踏車之駕駛人，須一面避開汽車駕駛人所有前開併排車
    輛之車身，一面尚須注意左側來車向左側繞行，即有遭受對
    向車道或左後方駛來車輛撞擊之風險，顯已「嚴重」影響他
    人通行之安全，而屬「重大」違反道路交通規則之行為（臺
    中高等行政法院105年交上字第50號行政判決六、（二）2.
    意旨參照）。揆諸上開答辯理由（二）、（三）規定及說明
    ，系爭車輛右側車身旁已停放機車，故該車之停放，已構成
    併排停車之處罰要件至明。
　㈣再按道路交通管理處罰條例3條、第7條之1規定：「本條例用
    詞，定義如下：1、道路：指公路、街道、巷衖、廣場、騎
    樓、走廊或其他供公眾通行之地方。……10、臨時停車：指車
    輛因上、下人、客，裝卸物品，其停止時間未滿3分鐘，保
    持立即行駛之狀態。11、停車：指車輛停放於道路兩側或停
    車場所，而不立即行駛。」、「對於違反本條例之行為者，
    民眾得敘明違規事實或檢具違規證據資料，向公路主管或警
    察機關檢舉，經查證屬實者，應即舉發。……。」。本件檢舉
    人檢附之錄影採證畫面所示，已清楚顯示違規車輛之車牌號
    碼、車型、車體顏色及違規時、地，而觀諸其顯示之場景、
    光影、色澤等，均屬自然呈現，並非人為造作而係直接拍攝
    所得，難認有何造假之情事，已資認定原告駕駛系爭車輛確
    有上開違規事實，揆諸上開規定，員警自得據以舉發。另系
    爭車輛自影片中檢舉民眾行經系爭違規地點前之11時34分19
    秒起至同時分22秒止，於該地點靜止在同一位置「並未移動
    」，均維持停放在原本慢車道機車停車格位後方位置，其他
    車輛則先後行駛並經過系爭違規地點，則依上開規定，系爭
    車輛即非處於移動之行駛狀態甚明（參臺灣臺北地方法院10
    6年度交字第394號行政訴訟判決理由五、（二）2.意旨）。
    又如車輛非處於移動之行駛狀態，即係處於靜止之停車狀態
    ，此為概念邏輯上所當然，復依前開規定，所謂「停車」與
    「行駛」之區分，是以有無「立即行駛」作為判別標準，「
    立即行駛」就是「行駛」；反之，「非立即行駛」就是停車
    ，而「臨時停車」，因為並非「立即行駛」，而屬停車之範
    疇，前開第3條第10款將臨時停車定義為「車輛因上、下人
    、客，裝卸物品」，及「停止時間未滿3分鐘」與「保持立
    即行駛之狀態」等法律構成要件要素，此乃「停車」之特別
    規定，只有符合該規定之各項法律構成要件要素，才該當於
    「臨時停車」之定義，否則如有其中一法律構成要件要素不
    合致，即應回歸適用「停車」之定義（臺灣臺北地方法院10
    6年度交字第297號行政訴訟判決理由五、（五）及臺灣高雄
    地方法院104年度交字第294號行政訴訟判決理由六（一）理
    由可資參照）。本案系爭車輛既未行駛，其屬上開規定列舉
    及法院意旨說明之「停車」或「臨時停車」狀態自明，惟因
    上揭民眾檢舉影片無法證明系爭車輛停車已逾3分鐘，且因
    車窗玻璃隔熱紙遮擋，無法判斷原告是否未在駕駛座保持立
    即行駛之狀態，尚不足構成停車處罰要件，然已該當「臨時
    停車」之範疇，則被告裁處原告如首揭說明，並無違誤。原
    告所訴，並無理由，核不足採。
　㈤被告並聲明：原告之訴駁回，訴訟費用由原告負擔。
四、本件事實概要欄所載之事實，除後列爭點外，業經兩造各自
    陳述在卷，兩造並分別提出如附表所示之證據。本件爭點厥
    為：原告是否有「併排臨時停車」之違規行為？
五、本院之判斷：
  ㈠應適用法令：
　⒈道路交通管理處罰條例：
　　⑴第3條第10、11款：本條例用詞，定義如下：十、臨時停車
      ：指車輛因上、下人、客，裝卸物品，其停止時間未滿三
      分鐘，保持立即行駛之狀態。十一、停車：指車輛停放於
      道路兩側或停車場所，而不立即行駛。
　　⑵第55條第1項第4款：汽車駕駛人，臨時停車有下列情形之
      一者，處300元以上600元以下罰鍰：四、不依順行之方向
      ，或不緊靠道路右側，或單行道不緊靠路邊，或併排臨時
      停車。
　⒉道路交通安全規則第111條第1項第5款、第2項：（第1項第5
    款）汽車臨時停車時，應依下列規定：五、不得併排臨時停
    車。（第2項）汽車臨時停車時，應依車輛順行方向緊靠道
    路邊緣，其前後輪胎外側距離緣石或路面邊緣不得逾60公分
    。但大型車不得逾1公尺。
　⒊交通部105年12月7日交路字第1050030545號函釋：「…二、有
    關併排停車之處罰規定，係90年1月17日總統華總義字第900
    0007500號令公布修正道路交通管理處罰條例第56條，行政
    院核定自90年6月1日施行，其立法精神係因車輛有併排情形
    時，造成道路使用空間縮減，增加其他車輛駕駛人或行人為
    閃避、繞越該等違規車輛所衍生之危險，合先說明。三、配
    合前揭條例修正，道路交通安全規則90年5月30日修正發布
    增訂第112條第1項第10款規定不得併排停車，且為期明確，
    並利執行，增列2項後段規定，「停車時應依車輛順行方向
    緊靠道路右側，但單行道應緊靠路邊停車。『其右側前後輪
    胎外側距離緣石或路面邊緣不得逾40公分，在單行道左側停
    車時，比照辦理。』」，爰如道路已有1輛汽車（包含機車）
    停車，旁邊又有另1輛汽車（包含機車）停車而有違反前揭
    停車規定時，即屬併排停車。」
　⒋105年度高等行政法院及地方法院行政訴訟庭法律座談會第十
    案：
　　法律問題：交通違規事件中，依道路交通管理處罰條例第56
     條規定「併排停車」應受處罰，則併排停車是否須併排之
    停車格內實際有車（不論汽車或機車）而併排始構成，抑或
    兼及「抽象上的併排停車」？亦即只要與路邊停車格併排即
    構成，不論停車格內有無車輛？
　　（結論：採乙說）
  　乙說：肯定說（兼罰及「抽象上的併排停車」）對「併排停
    車」之處罰其立法理由係考量：係為避免因駕駛人只為貪圖
    便利併排停車致車道寬度恐縮減，卻讓其他無辜汽機車駕駛
    人因一時不查或行車視線受阻而被迫變更車道造成車禍發生
    ，原條文之罰鍰過低，無法有效阻止行為人不良駕駛習慣，
    故修正提高罰鍰金額等情（立法院第8屆第3會期第5次會議
    議案關係文書，及第6會期第13次會議議案關係文書第45頁
    參照）。由此立法理由可知，倘於路邊停車致部分車身佔據
    車道，此時已肇生其他無辜汽機車駕駛人因一時不查或行車
    視線受阻而被迫變更車道造成車禍發生之危險，即構成「併
    排停車」。又在實際案例中，道路旁合法之機車停車格內停
    有機車，而違規車輛停車於機車停車格旁，致部分車身佔據
    車道，此時違規車輛與機車形成「垂直」（非併排）狀態，
    但行政訴訟審判實務咸認為仍構成「併排停車」，似無爭議
    ；由此亦可知，「併排停車」非以實際已有車輛呈「併排」
    狀態為必要。至於道路旁設有合法停車格（不論為汽車、或
    機車停車格），只要違規車輛與「停車格」併排停靠，致部
    分車身佔據車道，此時停車格究停放汽車、機車抑或未停車
    ，對於已肇生其他無辜汽機車駕駛人因一時不查或行車視線
    受阻而被迫變更車道造成車禍發生之危險，其實均無不同，
    故只要違規車輛併排道路旁之「停車格」（非實際車輛）停
    車，致部分車身佔據車道時，即可構成「併排停車」之處罰
    ，始能忠於處罰條文修法意旨，及方能保障一般用路人安全
    。
  ㈡按「對於違反本條例之行為者，民眾得敘明違規事實或檢具
    違規證據資料，向公路主管或警察機關檢舉，經查證屬實者
    ，應即舉發。但行為終了日起逾7日之檢舉，不予舉發。」
    、「（第1項）公路主管或警察機關受理民眾檢舉違反道路
    交通管理事件，應即派員查證，經查證屬實者，應即舉發，
    並將處理情形回復檢舉人。（第2項）前項檢舉違規證據係
    以科學儀器取得，足資認定違規事實者，得逕行舉發之。」
    行為時道路交通管理處罰條例第7條之1、違反道路交通管理
    事件統一裁罰基準及處理細則第22條第1項、第2項分別定有
    明文。考其規範意旨，係考量警力有限及民眾取巧違規成性
    ，為交通秩序混亂原因之一，一般民眾如能利用適當管道檢
    舉交通違規，除可彌補警力之不足外，亦將產生極大之嚇阻
    效果，以達到維護道路交通安全之行政目的；然為避免檢舉
    人刻意鑽營法律文字，造成法條之目的逸失，甚至衍生社會
    、鄰里之不安與不和諧，同時保障法條原立法精神目的在維
    護交通、保障安全，故針對舉發部分，增訂（7日）期限之
    規定，而強化社會秩序之安定性。是一般民眾見有違規事件
    ，皆可於行為終了日起7日內敘明違規事實或檢具違規證據
    資料，向公路主管或警察機關檢舉，經查證屬實者，應即舉
    發之。查檢舉人對本件原告於109年4月4日之違規行為，於1
    10年4月10日提供科學儀器取得之錄影證據資料，向警察機
    關檢舉，經舉發機關查證屬實而予舉發等情，此有舉發通知
    單、違反道路交通管理事件裁決重新審查紀錄表在卷可考（
    本院卷第55頁、第41至44頁）。是本件舉發程序於法並無不
    合。
　㈢次依交通部105年12月7日交路字第1050030545號函釋及105年
    度高等行政法院及地方法院行政訴訟庭法律座談會第十案，
    就所謂「併排（臨時）停車」之界定標準，並非以實際已有
    車輛呈「併排」狀態為必要。至於道路旁設有合法停車格（
    不論為汽車、或機車停車格），只要違規車輛與「停車格」
    併排停靠，致部分車身佔據車道，此時停車格究停放汽車、
    機車抑或未停車，對於已肇生其他無辜汽機車駕駛人因一時
    不查或行車視線受阻而被迫變更車道造成車禍發生之危險，
    其實均無不同，故只要違規車輛併排道路旁之「停車格」（
    非實際車輛）停車，致部分車身佔據車道時，即可構成「併
    排（臨時）停車」。是以，只要「（臨時）停車」之車輛，
    其停放位置之與路緣處之間達一部汽（機）車停車格之距離
    ，且致部分車身佔據車道妨礙其他車輛通行時，即屬「併排
    （臨時）停車」之該當，合先敘明。
　㈣經查，原告於109年4月4日11時34分許，駕駛系爭汽車於高雄
    市○○區○○路00號（○○○○○○○○○○店）前，有「併排臨時停車」
    之違規行為，被告機關提出有高雄市政府警察局楠梓分局10
    9年7月22日高市警楠分交字第OOOOOOOOOO0號函檢附錄影採
    證光碟1片及採證照片5幀等件為證（本院卷第63至66、73頁
    ）。經本院當庭勘驗上開錄影採證光碟內容，勘驗結果為：
    「光碟內有『Z00000000000_001.mp4_0000000000.MP4』影片
    檔，檔案長度5秒，影片一開始之畫面時間為109年4月4日11
    時34分19秒（下略記載分、秒數）。影片最初，檢舉民眾汽
    車已行駛到高雄市○○區○○路00號（即○○○○○○○○○○店，下稱ＯＯ
    ＯＯＯ店）前方，此處道路為內外各一車道狀態。而於影片2至
    4秒（畫面時間34分21至23秒）處，清楚可見系爭汽車併排
    停放在ＯＯＯＯＯ店前方（系爭汽車右側為機車停車格）之外側
    車道上，系爭汽車無人上下車輛，且並無任何燈號閃亮處於
    熄火狀態，系爭汽車車號確為『OOOOOOO』號無誤，之後檢舉
    民眾汽車通過系爭汽車左側，本段影片結束。」，上開勘驗
    結果有本院110年12月29日言詞辯論筆錄內容在卷可稽。是
    以，依上開勘驗內容，系爭汽車之停放狀態，並未顯示煞車
    燈或其他燈號，且影片中並未見到有任何乘客上、下車之狀
    況，惟該段影片僅有5秒鐘，其停放之時間長度，依道路交
    通管理處罰條例第3條第10、11款之規定，尚無法認定系爭
    汽車已達「指車輛停放於道路兩側或停車場所，而不立即行
    駛」之「停車」程度，只能認定系爭汽車有「指車輛因上、
    下人、客，裝卸物品，其停止時間未滿三分鐘，保持立即行
    駛之狀態」之「臨時停車」狀態。又系爭汽車臨時停車之位
    置，係位於機車停車格後方，且車身佔據車道以達妨礙其他
    車輛通行之「併排臨時停車」狀態，被告機關認定原告有「
    併排臨時停車」之違規行為，並無違誤。至於原告稱其並無
    「停放同一位置，且靜置時間3分鐘以上。」云云，以及系
    爭汽車右側既有停車格，原告自得在此處停車，認為其無違
    規行為云云，前者係原告將「停車」之規定誤會為「臨時停
    車」亦可適用，後者則是原告不清楚「併排」之認定標準，
    故原告所辯，自不足採。
  ㈤綜上所述，原告於109年4月4日11時34分許，駕駛系爭汽車於
    高雄市○○區○○路00號（○○○○○○○○○○店）前，確有「併排臨時
    停車」之違規行為，被告依照道路交通管理處罰條例第55條
    第1項第4款規定，裁處罰鍰600元，揆諸首揭規定，原處分
    並無違法，原告訴請撤銷為無理由，應予駁回。
六、本件第一審裁判費為300元，應由原告負擔，爰確定第一審
    訴訟費用額如主文第2項所示。
據上論結，本件原告之訴為無理由，依行政訴訟法第237條之8第
1項、第98條第1項前段，判決如主文。
中　　華　　民　　國　　111 　年　　1　　月　　12　　日
　　　　　　　　　行政訴訟庭　法　官　侯明正
上為正本係照原本作成。
如不服本判決，應於判決送達後20日內，向本院提出上訴狀並表
明上訴理由（原判決所違背之法令及其具體內容或依訴訟資料可
認為原判決有違背法令之具體事實），其未載明上訴理由者，應
於提出上訴後20日內向本院補提理由書（上訴狀及上訴理由書均
須按他造人數附繕本，如未按期補提上訴理由書，則逕予駁回上
訴），並應繳納上訴裁判費新臺幣750元。
中　　華　　民　　國　　111 　年　　1　　月　　12　　日
　　　　　　　　　　　　　　　書記官　陳世明

證據清單：
一、原告提出：   原證1 被告機關109年10月15日南市交裁字第OOOOOOOOOOOO號裁決書 15頁 原證2 舉發機關109年5月26日高市警交相字第OOOOOOOOO號舉發通知單 17頁 原證3 原告加註意見之違規採證照片5幀 19-20頁 二、被告提出：   被證1 舉發機關109年5月26日高市警交相字第OOOOOOOOO號舉發通知單、採證照片及送達證書 55-56頁 被證2 被告機關109年10月15日南市交裁字第OOOOOOOOOOOO號裁決書及送達證書（含歸責駕駛人申請書、委託書） 57-62頁 被證3 高雄市政府警察局楠梓分局109年7月22日高市警楠分交字第OOOOOOOOOOO號函檢附錄影採證光碟1片及採證照片5幀 63-66、73頁 被證4 GOOGLE位置實景圖1幀 67頁 被證5 原告之汽車駕駛人基本資料 69頁 被證6 原告109年7月2日申訴書 71-72頁